臺灣高雄地方法院民事裁定　　　　　　　　 96年度再字第2號
再 審原 告　丙○○
訴訟代理人　乙○○
再 審原 告　己○○
　　　　　　戊○○
被 審被 告　庚○○
訴訟代理人　甲○○
再 審被 告　丁○○
上列當事人間再審之訴事件，再審原告對於民國95年5 月4 日本
院94年度訴字第234 號請求分割共有物事件提起再審之訴，本院
裁定如下：
    主  文
再審之訴駁回。
再審訴訟費用由再審原告負擔。
    理  由
一、再審原告主張：原判決理由書第3 頁已敘明為避免分割後土
    地上建物使用人及分割所得之土地所有權人歧異，衍生糾紛
    或須拆除土地上之建物，而為原判決主文所示之分割方法，
    然於原判決確定後之95年8 月間，高雄縣路竹地政事務所人
    員高育進前往現場釘樁時，才發現原判決之分割方案將再審
    原告房屋之地基與管線所坐落之土地分割予再審被告庚○○
    及丁○○，再審被告亦請求法院強制拆除上開地基及管線，
    致兩造衍生糾紛，是本件有民事訴訟法第第496 條第1 項第
    2 款判決理由與主文顯有矛盾之情形。又於95年8 月間地政
    人員高育進前往釘樁時，再審原告方知悉因路竹地政事務所
    人員受原判決法官囑託前往現場測繪地上物時，未按照法官
    所指示之測量方法測量，有證人高育進可證明，鈞院判決時
    因漏未斟酌此一證人之證詞致再審原告受有不利益，是本件
    亦有民事訴訟法第496 條第1 項第13款之再審事由，而再審
    原告係於提起再審之訴前方知有證人高育進之存在，爰依法
    提起再審之訴，並聲明：廢棄原判決，並另為分割等語。
二、按再審之訴，應於30日之不變期間內提起；前項期間，自判
    決確定時起算，其再審之理由發生或知悉在後者，均自知悉
    時起算，民事訴訟法第500 條第1 項、第2 項定有明文。又
    再審之訴，應表明再審理由，及關於再審理由並遵守不變期
    間之證據，否則其訴即屬不合法，其未表明者，毋庸命其補
    正（最高法院60年度台抗第538 號、第688 號判例參照）。
    再者，再審之訴不合法者，法院應以裁定駁回之，此為民事
    訴訟法第502 條第1 項所明定。
三、又按當事人以有民事訴訟法第496 條第1 項第2 款判決理由
    與主文顯有矛盾之情形提起再審之訴，應認此項理由於裁判
    送達時當事人即可知悉，故計算是否逾30日之不變期間，應
    自裁判確定時起算，無同法第500 條第2 項但書再審理由知
    悉在後之適用，此有最高法院70年台再字第號212 判例可資
    參照。再按民事訴訟法第496 條第1 項第13款規定，當事人
    發現未經斟酌之證物或得使用該物者，得對於確定之終局判
    決提起再審之訴。而所謂「證物」包括書證及與書證有相同
    效力之物件或勘驗物等項，並不包括證人在內，發現人證不
    能據而提起再審之訴，亦有最高法院23年上字第2951號判例
    、82年度台上字第1951號判決可資參照。經查，原確定判決
    係於95年5 月4 日宣判，嗣於同年5 月18日送達再審原告丙
    ○○、己○○與己○○收受，此有送達證書4 紙附於原審卷
    可稽（見原審卷第145 、147 、148 頁），揆諸前揭最高法
    院之見解，再審原告以原判決主文與理由顯有矛盾之情形，
    訖95年5 月18日即已知悉，然其卻於96年2 月5 日始提起本
    件再審之訴，顯已逾30日之不變期間。至再審原告主張於95
    年8 月地政人員高育進前往現場釘樁時，方知悉因路竹地政
    事務所人員受原判決法官囑託前往現場測繪地上物時，未按
    照法官所指示之測量方法測量，原判決未審酌證人高育進之
    上開證詞，亦屬有民事訴訟法送第496 條第1 項第13款之情
    形云云，惟揆諸前開最高法院判例意旨，縱令再審原告於判
    決確定後發現有證人高育進之證詞未經斟酌，然此亦與民事
    訴訟法第496 條第1 項第13款規定不符，再審原告以此理由
    聲請再審，顯與前揭規不合。況原審法官囑託地政機關派員
    前往現場測繪土地，高育進為負責現場繪測之地政人員，有
    原審勘驗筆錄可憑（見原審卷第93、94頁），參以再審原告
    自承原審判決確定後，高育進於95年8 月前往現場釘樁等語
    ，則縱令再審原告陳稱地政人員高育進前往釘樁時，始知地
    政人員未按原判決法官指示測繪地上物屬實，再審原告亦應
    於95年8 月間即知有此證人高育進存在，其遲至96年2 月5
    日始以證人高育進可證明上情，而有民事訴訟法第496 條第
    1 項第13款之情形提起再審之訴，亦逾30日之不變期間。綜
    上，本件再審原告但遲至96年2 月5 日始提起本件再審之訴
    ，顯均已逾30日之不變期間，且亦不符民事訴訟法第496 條
    第1 項第13款規定之情形，本件再審之訴不合法，依法應予
    駁回。
四、末按必要共同訴訟之共同訴訟人中一人提起上訴時，須其上
    訴係合法，始有其效力及於全體之可言，其上訴不合法時，
    駁回上訴之裁定，即無庸將其他共同訴訟人併列為上訴人，
    最高法院63年度第4 次民庭庭推總會議決議 (二)、 最高法
    院89年度台抗字第287 號判決可資參照。本件再審原告丙○
    ○、己○○及戊○○等3 人提起之再審之訴既非合法，已如
    前述，揆諸前開說明，本院自毋庸將其餘共有人列為再審當
    事人，附此敘明。
五、依民事訴訟法第502 條第1 項、第95條、第78條、第85條第
    1 項前段，裁定如主文。
中　　華　　民　　國　　96　　年　　8 　　月　　8 　　日
                  民事第一庭法　官　廖純卿
正本係照原本作成。
如不服本判決，應於送達後20日內，向本院提出上訴狀並表明上
訴理由，如於本判決宣示後送達前提起上訴者，應於判決送達後
10日內補提上訴理由書（須附繕本）。
中　　華　　民　　國　　96　　年　　8 　　月　　8 　　日
                            書記官　洪嘉慧
